---
title: "VAR"
author: "Valery Andruynichev"
date: '11 may 2018 year'
output: html_document
---

```{r setup, include=FALSE}
knitr::opts_chunk$set(echo = TRUE,message = FALSE)
```


## Введение

### В данном задание идет расчет Var с данными, которые получены из внешних источников 

## 1.Подключение необходимых пакетов
### Загрузка библиотек

```{r,message=FALSE,warning=FALSE}
library(quantmod)# загрузка данных из внешних источников
library(rugarch) #бэктэстинг VAR
library(fBasics)# расчет различных  характеристик ряда распределения  
library(ggplot2)# графический пакет
library(reshape2)# преобразование форматов
library(nortest)# тесты на нормальность распределения
library(fGarch)# содержится стандартизированный Стьюдент
library(zoo)# чтение и запись zoo/xts объектов в текстовый файл
```

## 2.Загрузка и подготовка данных
## 2.1.1 Составление списка данных для загрузки
### Данные для загрузки:
#### CL=F - Фьючерс на неть
#### ZW=F - Фьючерс на зерно
#### GC=F - Фьючерс на золото
#### HG=F - Фьючерс на медь

#### Источником данных является yahoo

## 2.1.2 Загрузка данных

Выгрузим необходимые данные из yahoo
```{r,warning=FALSE,message=FALSE} 
flag=0 # флаг загрузки из интернета
b<-c('CL=F','GC=F','HG=F','ZW=F')
getSymbols(b,src = "yahoo",from='2018-01-01')
```

```{r}
a<-c("oil","wheat","gold","copper")
oil<-c(`CL=F`)
wheat<-c(`ZW=F`)
gold<-c(`GC=F`)
copper<-c(`HG=F`)
oil<-na.locf(oil)
wheat<-na.locf(wheat)
gold<-na.locf(gold)
copper<-na.locf(copper)
rm(`CL=F`,`GC=F`,`HG=F`,`ZW=F`)
```

## 2.2 Расчет логарифмов дневных доходностей

Расчитаем логорифлы уточненых доходностей
```{r,message=FALSE,warning=FALSE}
if (flag==0)
{
tk_l<-lapply(c(1:length(a)),function (x) 
  {periodReturn(get(a[x])[,6],period='daily',type='log')} )
df<-Reduce(function(x,y) merge(x,y),tk_l)[-1,]
colnames(df)<-a
} 
df<-na.omit(df)
head(df)
tail(df)
```

## 3.Исследование характеристик рядов распределения активов

Оcновные характеристики 
```{r}
basicStats(coredata(df))
```

Доходность(ср.знач) у активов не значительное. Самый большая асимметрия наблдается у зерна пшеницы(wheat). 

Процентные точки распределения (исторический VAR)

```{r}
sapply(df, function(x) quantile(coredata(x),c(0.001,.01,.05,0.1)))
```
по этим точка мы видим, что с 10% вероятностью на потери не превысят 1,4% у нефти, 2,3% у зерна 0,7% у золота и 1,1% у меди.

Построим график доходности 
```{r}
ggplot(data=df,aes(x=index(df),y=coredata(oil)))+geom_line(color='red')+xlab('time')+
  ylab('oil')+ggtitle('Oil time setries')
ggplot(data=df,aes(x=index(df),y=coredata(wheat)))+geom_line(color='black')+xlab('time')+
  ylab('wheat')+ggtitle('wheat time setries')
ggplot(data=df,aes(x=index(df),y=coredata(gold)))+geom_line(color='blue')+xlab('time')+
  ylab('gold')+ggtitle('Gold time setries')
ggplot(data=df,aes(x=index(df),y=coredata(copper)))+geom_line(color='green')+xlab('time')+
  ylab('copper')+ggtitle('Copper time setries')
```

На этих графиках мы наглядно види, что самая большая доходноть, как и риск у Нефти. У зерна виден большой скачек в начале и потом затухание.


Проведем тест Шапиро-Вилка для проверки нормальности распределения активов. 

```{r}
sapply(df, function(x) shapiro.test(coredata(x)))

```

Значения p.value у трех(oil,gold,copper) товарных фьючерсов выше 5% следовательно гипотезу о соответсвии распределения активов нормальному распределению не отвергается. У зерна(wheat) p-value ниже 5% следовательно гипотеза о соответсвии нормальному распределению отвергается

Самое большое значение p-value у меди(copper)

Построим гистограммы распределения
```{r}
hist(coredata(df$oil),main = "Oil",xlab = "")
hist(coredata(df$oil),main = "Wheat",xlab = "")
hist(coredata(df$gold),main="Gold",xlab = "")
hist(coredata(df$copper),main="Copper",xlab = "")
```

На данных гистограммых видна похожесть распределений доходностей активов на нормальное рапределени. Однако наблюдается асимметрия у всех активов.


Построим график распределения по квантилям.
```{r}
qqnorm(coredata(df$oil),main = "Oil")
qqline(coredata(df$oil))
qqnorm(coredata(df$wheat),main = "wheat")
qqline(coredata(df$oil))
qqnorm(coredata(df$gold),main = "Gold")
qqline(coredata(df$gold))
qqnorm(coredata(df$copper),main = "Copper")
qqline(coredata(df$copper))
```

На графиках видно что с 1 по 3 квантиль значени ложаться в значения которые заданные нормальным законом распределения. Самое большое число значений которые соответствуют нормальному распределению у меди(copper). У зерна минимум точек лежи на прямой заданной нормальным распределением

В виду низкой доходности меди и золота, а также сезонности спроса на зерно мы расмотрим Var для нефти(oil)

## 4.Расчет и тестирование показателя VAR нефти(oil)

Расчет параметрического VAR нормального распределения 
 
```{r}
p<-.99
p<-(1-p)
sigma<-sd(df$oil)
mu<-mean(df$oil)
z<-mu+sigma*qnorm(p)
z
```
с вероятностью 1% потери могут составить 2,8% и более


Сравним этот исторический Var с нефтью
```{r,message=FALSE,warning=FALSE}
dir<-"D://GH//VAR//"
brn<-read.csv(paste(dir,'ICE.BRN.csv',sep=''),stringsAsFactors = FALSE)
brn_l<-diff(log(brn$X.CLOSE.))
mub<-mean(brn_l)
sdb<-sd(brn_l)
zb<-mub+sdb*qnorm(p)
zb
```
с вероятностью 1% потери могут составить 4% и более

Как видно, у нефти как у чистого актива потери больше ввиду более длиного временного ряда. Поэтому при использовании фьючерса нужно учитывать что потери с тойже верояностью могут быть более чем 2,8%
s

Расчет параметрического VAR нормального распределения для различных перидов владения активом (square root rule)

```{r}
p<-.99
p<-(1-p)
period<-10
sigma<-sd(df$oil)
mu<-mean(df$oil)
x<-mu*period+sigma*qnorm(p)*sqrt(period)
x
```
С вероятность 1% за десять дней потери могут составить 7,3% и более

Расчитаем этот показатель для нефти
```{r}
xb<-mub*period+sdb*qnorm(p)*sqrt(period)
xb
```
для нефти потери при вероятности 1% составляют 12,6%
```{r}
zb/z
xb/x
```
Видно, что при увеличении срока разность между ожидаемыми потерями у фьючерса и актива увеличиваются.


Загружаем функцию, считающую VAR разными способами

```{r}
setwd(dir = dir)
source(paste(getwd(),'/','Var_calculation.R',sep=''))
```

Устанавливаем значение скользящего окна в днях

```{r}
window_estimation<-10
```

Устанавливаем значение доверительной вероятности 

```{r}
p<-.95
p<-(1-p)
```

Вектор скользящих значений однодневного параметрического VAR

```{r}
VaR_vector_param<-(lag(rollapply(df$oil,width=window_estimation,Var_calculation,normal=TRUE, p=p,align='right',by.column = FALSE),k=-1))
```

Вектор скользящих значений однодневного исторического VAR

```{r}
VaR_vector_hist<-lag((rollapply(df$oil,width=window_estimation,quantile, p, align='right',by.column = FALSE)),k=-1)
```

Тестирование VAR (тесты Купиеца и Кристоферссона)

Параметрический VAR

```{r}
VaRTest(p,actual =coredata(df$oil[index(VaR_vector_param),]),VaR = coredata(VaR_vector_param) )
```

Исторический VAR

```{r}
VaRTest(p,actual =coredata(df$oil[index(VaR_vector_hist),]),VaR = coredata(VaR_vector_hist) )
```

Создадим вспомогательный массив для графической визуализации бэк-тестирования

```{r}
n_df<-as.data.frame(merge(df$oil[index(VaR_vector_param),],VaR_vector_param))
colnames(n_df)<-c('Oil','VAR')
n_df[,'Date']<-index(VaR_vector_param)
n_df<-melt(n_df,id='Date')
```


```{r}
ggplot(data=n_df,aes(x=Date,y=value,color=variable))+geom_line()+xlab('')+ylab(' ')+ggtitle('VAR exceedances backtesting')
```
На графике видно, как изменяется 10и дневная средня скользящая в зависимости от поведения актива

## 5.Расчет показателя ES 

Для целей данного задания возьмем сокращенный вариант исходной совокупности. В качестве примера ограничимся расчетом ES для рассматриваемого периода времени.

```{r}
sigma<-sd(df$oil[index(df$oil)>'2010-01-01',  ])
```

ES нормальный закон

```{r}
ES_normal<--(dnorm(qnorm(p))/p)*sigma
ES_normal
```
Среднии потери вслуче когда значение фьючерса выйдет за пределы 5% составляет 2,7%

ES распределение Стьюдента

```{r}
nu<-5
ES_student<--sqrt(nu/(nu-2))*(dstd(qstd(p,nu=nu))/p)*((nu-2)+as.integer(qstd(p,nu=nu))^2/(nu-1))*sigma
ES_student
```
При учете степеней свободы потери составят 9,1%


ES исторический 

```{r}
ES_hist<-mean(coredata(df$oil[df$oil<quantile(df$oil,0.05),]))
ES_hist
```
Историческое значение потерь составляет 2,2%

## 6.Выводы

Распределение фьючерса похожен на нормальное распределение однако в распределении наблюдается незначительная асимметрия, эксцес и тяжелые хвосты.
При расчете Value at risk(Var) для фьючерсов необходимо учитывать, что они являются производныими финансовыми инструментами и их значение риска зависят от риска актива лежашего в основе и при увеличении срока расчета появляется сильная разность между расчетными значениями потерь у фьючерса и исходного актива. 