---
title: "Portfolio VAR"
author: "Valery Andruynichev"
date: '17 may 2018 year'
output: html_document
---

```{r setup, include=FALSE}
knitr::opts_chunk$set(echo = TRUE,message = FALSE)
```

## Расчет VAR для портфеля

## 1. Подключение необходимых пакетов

```{r,message=FALSE,warning=FALSE}
library(zoo)
library(Hmisc)
library(quantmod)
library(ggplot2)
library(memisc)
```

## 2 Загрузка портфеля из заранее сформированного файла

Сформируем портфель из акций высокотехнологических компаний
Apple - AAPL
Alphabet - GOOGL
Amazon - AMZN
Facebook - FB

## 2.1 Загрузка данных по акциям из интернета
```{r }
getSymbols(c("AAPL","GOOGL","AMZN","FB"),src="yahoo",from="2010-01-01")
```

## 2.2 Формирование портфеля
```{r}
port<-merge(diff.xts(log(AAPL[,6]),lag=1),diff.xts(log(GOOGL[,6]),lag=1),diff.xts(log(AMZN[,6]),lag=1),
diff.xts(log(FB[,6]),lag=1))
a<-c("Apple","Alphabet","Amazon","Facebook")
colnames(port)<-a
port<-na.omit(port)
head(port)
tail(port)
```

## 3 Расчет ковариационной и корреляционной матрицы

## 3.1 Матрица ковариации

```{r}
cov(coredata(port))
```

## 3.2 Корреляционная матрица


```{r}
rcorr(port)# набор процедур для построения и анализа корреляционной матрицы
as.data.frame(rcorr(as.matrix(port))[3])<0.5 # проверка значимости с помощью p-value
```
По данным полученым из корреляционной матрицы мы видим, что у всех акций (кроме Амазона и Алфавита) связ слабая. Это показывает нам, что даже находясь условно в одной отрасли компании сильно отличаются по принципу работы и целевой аудитории.

## 4. Расчитаем Var портфеля состоящего из выбранных акций

## 4.1 Зададим вектор весов

Apple      25%
Alphabet   25%
Amazon     25%
Facebook   25%
Итого     100%

```{r}
w=as.matrix(c(.25,0.25,0.25,0.25))
```

## 4.2 Расчитаем среднюю доходность портфеля с заданными весами

```{r}
mu_port<-mean(coredata(port)%*%w)
mu_port
mu_port*22
mu_port*244
```
Доходность портфеля составляет 0.1% в день
Доходность портфеля составляет 2,2% в месяц
Доходность портфеля составляет 24,9% в год

Сравним сдоходностью каждого актива в отдельности
```{r}
m_ap<-as.vector(diff.xts(log(AAPL$AAPL.Adjusted),lag=1))
m_al<-as.vector(diff.xts(log(GOOGL$GOOGL.Adjusted),lag=1))
m_am<-as.vector(diff.xts(log(AMZN$AMZN.Adjusted),lag=1))
m_fb<-as.vector(diff.xts(log(FB$FB.Adjusted),lag=1))

m<-data.frame(mean(na.omit(m_ap)),mean(na.omit(m_al)),mean(na.omit(m_am)),mean(na.omit(m_fb)))
colnames(m)<-a
m
```
Доходность Apple 0.1% в день, Алфавита 0.05% в день, Амазона 0.1% в день, Фейсбука 0.1% в день.

## 4.3 Расчитаем дисперсию (и СКО) портфеля

$\omega^T\Sigma\omega$ 

```{r}
sigma_port<-(t(w)%*%(cov(coredata(port)))%*%w)^.5
sigma_port
sigma_port*(22^.5)
sigma_port*(244^.5)
```
Ожидаемый риск портфеля 1,2% в день, 5,9% в месяц и 19,9% в год

Сравним с дисперсией каждого актива в отдельности

```{r}
sd_m<-data.frame(sd(na.omit(m_ap)),sd(na.omit(m_al)),sd(na.omit(m_am)),sd(na.omit(m_fb)))
colnames(sd_m)<-a
sd_m
```
Ожидаемые потери в день состават для Apple 1,6% для Алфавита 1.5%, для Амазона 1,9%, для Facebookа 2,3%

## 4.4 Расчитаем ожидаемый VAR портфеля параметрическим способом

При 5% вероятности
```{r}
p<-0.95
p<-(1-p)
mu_port+qnorm(p)*sigma_port 
```
Ожидаемые потери с верогятность 5% составят 2% и более в день

При 1% вероятности
```{r}
p<-0.99
p<-(1-p)
mu_port+qnorm(p)*sigma_port
```
С вероятность 1% потери составят 2.9% и более в день

## 5. Нахождение зависимости активов друг от друга

```{r}
ap_lm<-lm(data=port, port$Apple~.)
al_lm<-lm(data=port, port$Alphabet~.)
am_lm<-lm(data=port, port$Amazon~.)
fb_lm<-lm(data=port, port$Facebook~.)
mtable(ap_lm,al_lm,am_lm,fb_lm)
```
Как видно из регресси вссе состовляющие портфеля связаны между собой. Несмотря на малый $R^2$ зависимость каждой акции входящей в портфель от других акции которые так-же входят в состав портфеля присутствует.

## 5. Вывод

Как мы видим портфель в целом имеет меньший раск чем кажды актив в отдельности, и при это достаточно высокий уровень доходности. Это связано с тем, что корреляция между активами не равна 1.
При расчете состава портфеля нужно учитывать не только корреляцию между активами, но и их зависимость друг от друга.
В идеале можно создать портфель который будет иметь максимальную доходность с минимальным уровнем риска.




